【裁判字號】    98,上,11
【裁判日期】    981110
【裁判案由】    損害賠償
【裁判全文】
臺灣高等法院臺中分院民事判決            98年度上字第11號
上  訴  人    子○○
              癸○○
              壬○○
              己○○
              庚○○
              辛○○
上六人共同
訴訟代理人    陳姝樺律師
被  上訴人    丁○○
訴訟代理人    王有民律師
複  代理人    洪主雯律師
              陳瑾瑜律師
              戊○○
受告知訴訟人  丙○○
              乙○○
上列當事人間請求損害賠償事件，上訴人對於中華民國97年11月
12日臺灣臺中地方法院第一審判決（97年度訴字第1300號）提起
上訴，並為訴之追加，本院於98年10月27日言詞辯論終結，茲判
決如下：
    主  文
原判決關於駁回上訴人下列第二項之訴部分及訴訟費用之裁判均
廢棄。
被上訴人應給付上訴人子○○新台幣柒拾肆萬零貳佰伍拾元，給
付上訴人癸○○、壬○○、己○○、庚○○、辛○○各新台幣壹
拾肆萬捌仟零伍拾元，暨均自中華民國97年2月28日起，至清償
日止，按年息百分之五計算之利息。
其餘上訴及追加之訴均駁回。
第一、二審訴訟費用，由被上訴人負擔十分之七，餘由上訴人負
擔。
上訴人假執行之聲請駁回。
    事實及理由
甲、程序方面
一、按當事人得於訴訟繫屬中，將訴訟告知於因自已敗訴而有法
    律上利害關係之第三人，民事訴訟法第65條第 1項定有明文
    。被上訴人主張：上訴人以伊售予渠等之土地中有部分已於
    民國（下同）45年間遭公告為道路用地為由，向伊請求損害
    賠償，然，伊就上情確不知情，若伊於本件遭敗訴判決，勢
    將轉向伊之前手即原地主丙○○、乙○○求償，是伊就本件
    訴訟之勝敗，丙○○、乙○○均有法律上之利害關係，爰依
    上開規定，告知丙○○、乙○○本件訴訟等情，核與上開規
    定相合，爰據以通知各受告知訴訟人。
二、按於第二審為訴之變更或追加，非經他造同意，不得為之，
    惟其請求之基礎事實同一者，不在此限，民事訴訟法第446
    條第1項、第255條第1項第2款定有明文。又所謂請求之基礎
    事實同一，係指變更或追加之訴與原訴之原因事實，有其社
    會事實上之共通性及關聯性，而就原請求所主張之事實及證
    據資料，於變更或追加之訴得加以利用，且無害於他造當事
    人程序權之保障，俾符訴訟經濟，避免重複審理，進而為統
    一解決紛爭者，自屬之（最高法院91年度台抗字第552號、
    第648號裁定意旨參照）。查上訴人於原審本於不完全給付
    之法律關係，請求被上訴人賠償價差損害；復於本院追加依
    物之瑕疵擔保請求權、兩造間契約第5條為此請求（上訴人
    雖僅稱依契約部分為追加，然，綜觀卷內資料，上訴人於原
    審未曾主張瑕疵擔保，是就該部分自亦屬追加），關於前者
    ，上訴人認對造就契約標的之一供作道路使用乙情，違反告
    知義務，應負不完全給付之賠償責任；關於後者，上訴人認
    對造就契約標的之一供作道路使用之瑕疵，應負物之瑕疵擔
    保責任，並應依契約第5條負損害賠償責任，二者之基礎事
    實同一，其證據資料並具同一性，依前揭所述，其於第二審
    追加為同一請求，其程序為合法，應予准許，合先敘明。
乙、實體方面
壹、上訴人主張：(一)上訴人子○○及訴外人賴樹南於83年9月
    16日與被上訴人訂立不動產買賣契約書，向其買受其所有台
    中市○區○○○段175-3、175-7、175-11地號、面積各為50
    0、24、61平方公尺、地目皆為田之三筆土地（175-7地號土
    地於83年12月22日併入175-3地號，97年8月27日再自175-3
    地號分割並改為175-13地號，以下仍稱175-7地號），約定
    建地按每坪新台幣（下同）315,000元、截角路地按83年政
    府公告現值加四成計算價款。伊等已依約給付價金，然，被
    上訴人雖已於83年10月13日將上開三筆土地均移轉登記予伊
    等，現實上卻僅交付175-3、175-11地號土地；且被上訴人
    違反契約附隨義務中之告知義務，於訂約時因故意或過失未
    告知伊等175-7地號土地實為路地之瑕疵，所為給付之內容
    不符合債務本旨，該當不完全給付之情狀，致伊等誤認情事
    ，而非以實際用途之道路用地計價，而誤以價格較高之建地
    計價，並已給付而受有損害，伊等自得依民法227條之規定
    ，請求賠償因此所受2,2 86,900元之價差損害。又本件買賣
    標的物既有上開瑕疵，伊等亦得依物之瑕疵擔保請求權、系
    爭契約第5條為請求，且因被上訴人並未將175-7地號土地點
    交予伊等，民法第365條所定期間無從起算，伊等自仍得主
    張瑕疵擔保請求權而請求減少價金。就本件請求金額，上訴
    人子○○及訴外人賴樹南各以1/2計算，而訴外人賴樹南已
    於95年6月13日死亡，其權利義務由其配偶即上訴人癸○○
    及其子女即上訴人壬○○、己○○、庚○○及辛○○依法平
    均繼承。(二)依最高法院94年台上字第1112號判決意旨，出
    賣人於締約時，因故意或過失未告知瑕疵於買受人，而買受
    人不知有瑕疵仍為購買者，出賣人仍應負不完全給付之責任
    。觀諸被上訴人於83年9月5日與其前手所定買賣契約第2條
    ，特別就「路地或公共設施用地」與建地區分計價，即其就
    175-7地號土地係以較另兩筆土地為低之價格買入，又依證
    人甲○○代書之證述，被上訴人出售土地予伊等前，曾查詢
    截角部分（非系爭175-7地號土地）是否為路地，衡情不可
    能忽略他筆土地未查詢，可知被上訴人與伊等訂約時，確已
    知175-7地號土地經編定為路地，卻故意未告知伊等。又被
    上訴人曾委託訴外人劉至誠全權處理本件買賣，而劉至誠為
    建設公司之代表人，就一般民眾更具專業知識並知悉相關資
    訊，是被上訴人主張其對於系爭土地為路地不知情云云，實
    無可採。退步而言，依被上訴人與其前手間契約第13條、兩
    造間契約第5條約定及誠信原則，系爭土地之使用分區查詢
    義務人為被上訴人，告知瑕疵復為出賣人之義務，是被上訴
    人未告知伊等上開瑕疵，亦屬過失。(三)系爭土地因已被編
    為路地致用途受到限制，不僅通常效用有所減少，亦且經濟
    上之價值有所減低，自屬物之瑕疵。被上訴人與伊等訂約時
    ，確曾表示土地均為建地，至少曾保證絕非路地，且被上訴
    人不能證明伊等已知系爭土地被編定為道路用地而仍簽約購
    買，是被上訴人應負物之瑕疵擔保責任。被上訴人辯稱伊等
    不知系爭土地被編為路地，為有重大過失，其得不負瑕疵擔
    保責任云云，委無可採，蓋：縱為在地人，亦不必然知悉土
    地使用分區為何，且伊等信賴土地登記謄本記載，並無另為
    查詢之義務，而上訴人庚○○係因訴外人賴樹南於95年死亡
    而因繼承取得系爭土地所有權，故自不得以上訴人庚○○早
    年曾買過附近土地而認為上訴人子○○及訴外人賴樹南買受
    系爭土地時就其被編定為計畫道路明知或有重大過失而不知
    。(四)伊等向被上訴人購買建地，卻無法興建有價值且可長
    久使用之建物，自是受有損害，至於日後是否會徵收、徵收
    價格為何，僅係損害賠償之金額應如何計算之問題。參照最
    高法院89年台上字第2347號判決，伊等得以175-7地號土地
    於交付時得否作為建地使用之交易價格差額為被上訴人若能
    依約履行債務，伊等所得享受之利益額。至被上訴人主張損
    益相抵一事，應由其負舉證責任等情，爰依民法第227條不
    完全給付之法律關係提起本件訴訟，並於本院追加依物之瑕
    疵擔保請求權、兩造間契約第5條為請求，聲明求為命被上
    訴人應給付上訴人子○○1,143,450元及應給付上訴人癸○
    ○、壬○○、己○○、庚○○、辛○○各228,690元，及均
    自83年9月16日起至清償日止，按年利率5%計算利息之判決
    。
貳、被上訴人則以：(一)伊早已於83年間即依約履行所有出賣人
    之義務，包括所有權移轉登記、點交（占有之交付）等，兩
    造對此亦毫無爭議長達14年之久，足見並無任何不完全給付
    之情事。(二)若買賣標的物之瑕疵於契約成立時已存在，依
    最高法院77年第 7次民事庭會議決議(一)意旨，若出賣人已依
    現狀交付，尚不構成不完全給付；依最高法院94年度台上字
    第1112號裁判要旨，需係出賣人故意或過失未告知瑕疵、而
    買受人不知有瑕疵而購買者，始有不完全給付。據此：1.伊
    依向前手購買時之土地現狀，與上訴人訂約並交付，已屬依
    債務本旨而為給付，尚不構成不完全給付。上訴人提出之「
    45/11/01府金建字義 25591號公告」之都市計畫，伊並不知
    情，且由此可知該都市計畫早在契約成立前即已存在，自亦
    為本件買賣時土地之現況。2.上訴人應舉證證明伊有何故意
    或過失不告知瑕疵存在之可歸責情事，然而：(1)伊非在地人
    ，未曾真正占有過系爭土地，全部以建地之統一價格向原地
    主買受系爭土地後，僅隔十餘天，即再出賣予上訴人，尚未
    及查悉其中有路地，即信賴土地登記謄本所載地目而出賣予
    上訴人，亦未曾依與原地主之契約向原地主主張減少價金，
    是伊並無故意不告知瑕疵之情事。又伊與前手間、上訴人與
    伊間之二份契約書，均係由代書甲○○所擬，其間用字遣詞
    為何有所不同，非伊所能解釋，且與伊無關，上訴人依契約
    書文字擴張臆測伊知情，誠屬無據。至伊於簽約當日固因無
    法出席而委由訴外人劉至誠前往代理簽約，然，此前兩造係
    透過其他中間人協調，訴外人劉至誠未曾介入，是不得以伊
    單純委由訴外人劉至誠代理簽約，即謂伊就系爭土地有無瑕
    疵有知情之可能。實則，上訴人係在系爭土地生長數十年之
    在地人，更係 175-7地號土地之鄰地所有權人，自遠比伊更
    瞭解系爭土地之情形，根本無由伊隱瞞土地使用情形之可能
    。(2)兩造間買賣契約並未特別約定出賣人即伊有調查義務，
    上訴人所舉他案判決，業經最高法院廢棄發回，且該判決事
    實與本案不同，自不得比附援引於本件；依證人即代書甲○
    ○之證述，伊確係以建地價格向原地主買受全部土地，且使
    用分區之查詢，已超出一般人、甚至土地代書專業人員之注
    意義務，自無苛求伊就此有查詢之義務，準此，即應認伊就
    此亦無重大過失可言。(三)伊並無故意不告知瑕疵之情事，
    上訴人之瑕疵擔保請求權，依民法第 365條規定，早已因自
    物之交付時起經過 5年而歸於消滅。況且，上訴人庚○○早
    於69、77年間買受與系爭土地相鄰、共同規劃在同一都市計
    畫案中而同為計畫道路之同段 176-4、176-10地號土地，上
    訴人既早在與伊交易之前即買受相同情狀之鄰地，自較伊更
    明白系爭土地究有無位於都市計畫案中之計畫道路上，是故
    ，若上訴人明知有此情狀而仍與伊訂約，自屬民法第 355條
    第 1項之情形，不應由伊負擔保之責；縱上訴人非故意、而
    係因重大過失而不知，因伊未曾對上訴人保證該 175-7地號
    並非計畫道路，依民法第355條第2項規定，伊亦無庸就此對
    上訴人負擔保之責。(四)伊不同意上訴人追加依契約第 5條
    為請求，且此非屬基礎事實同一之但書情形，對伊之防禦已
    生影響，自不應准許。再者，本件並不該當契約第 5條約定
    之各項瑕疵情形，尤其系爭 175-7土地經公告為道路用地，
    乃公權力之行使，無從如契約第 5條所列情形得由伊撤銷排
    除障礙，顯與第 5條所約定之要件不符。(五)系爭土地之地
    目始終為「田」，依都市計畫法第50、51條規定，縱規劃為
    都市計畫公共設施保留地，仍得為建地之使用，則上訴人以
    得否作為建地使用之差額計算損害，自無足採。且系爭土地
    將來是否會被徵收？徵收價格為何？均未有定論，如何能逕
    謂上訴人必會受損而得請求賠償！再者，系爭土地已因都市
    計畫法而有稅賦優惠，此為上訴人所受利益，即有損益相抵
    之問題，且若系爭土地日後果被徵收，上訴人所獲徵收款項
    亦有損益相抵之適用等語，資為抗辯。
參、原審法院審理後，斟酌兩造之主張及攻擊防禦方法之結果，
    認被上訴人所為與民法第 227條規定不完全給付損害賠償之
    要件不合，上訴人請求被上訴人賠償其等因此所受 2,286,9
    00元土地價金差額之損害，尚屬無據，不應准許。而為上訴
    人敗訴之判決。上訴人不服，提起上訴，並為訴之追加，聲
    明求為判決：(一)原判決廢棄。(二)1.被上訴人應給付上訴
    人子○○1,143,450元及自83年9月16日起至清償日止，按年
    利率5%計算之利息。2.被上訴人應給付上訴人癸○○228,69
    0元及自83年9月16日起至清償日止，按年利率5%計算之利息
    。3.被上訴人應給付上訴人壬○○228,690元及自83年9月16
    日起至清償日止，按年利率5%計算之利息。4.被上訴人應給
    付上訴人己○○228,690元及自83年9月16日起至清償日止，
    按年利率5%計算之利息。5.被上訴人應給付上訴人庚○○22
    8,690元及自83年9月16日起至清償日止，按年利率5%計算之
    利息。6.被上訴人應給付上訴人辛○○228,690元及自83年9
    月16日起至清償日止，按年利率5%計算之利息。(三)第一、
    二審訴訟費用，均由被上訴人負擔。(四)請准上訴人提供現
    金或等值之銀行可轉讓定期存款單或其他有價證券為擔保宣
    告假執行。被上訴人則答辯聲明求為判決：(一)上訴駁回。
    (二)第一二審訴訟費用由上訴人負擔。(三)如受不利益判決
    ，被上訴人願供擔保免為假執行。
肆、兩造不爭執之事項
一、被上訴人與訴外人丙○○、乙○○於83年9月5日訂立不動產
    買賣契約書，向其等購買系爭三筆土地，契約第 2條約定：
    「買賣價款經雙方議定建地每坪按 300,000元正計算，路地
    或公共設施用地每坪按83年政府公告現值加四成計算，買賣
    價款合計（暫定）53,088,750元正。」、第13條約定「本件
    土地如經甲方【按即被上訴人】查出其中有部分係公共設施
    用地（含路地）時，該公共設施用地價款每坪應按83年土地
    公告現值加四成計算。」
二、上訴人子○○及訴外人賴樹南與被上訴人於83年 9月16日訂
    立不動產買賣契約書，向被上訴人買受系爭三筆土地，契約
    第2條約定：「買賣價款經雙方議定建地按每坪315,000元正
    計算，截角路地按83年政府公告現值加四成計算，買賣價款
    合計（暫定）55,743,188元正。」、第5條約定：「本件不
    動產乙方【按即被上訴人】保證為自己所有及自用土地。如
    有抵押權、典權、押租金及其他權利設定或有受拍賣聲請，
    假扣押、假處分之登記或其他有來歷不明者等瑕疵，應於本
    件手續登記期日前由乙負責全部撤銷排除障礙或解決清楚。
    絕不得有使甲方【按即上訴人子○○、訴外人賴樹南】蒙受
    任何虧損。如果致使甲方蒙受損害時，乙方應負全部賠償責
    任。」、第6條約定：「乙方應於甲方付清尾款同時將買賣
    標的物點交與甲方，其應納稅捐（如地價稅、房屋稅、田賦
    稅、田賦代金、工程受益費）自土地點交日起由甲方負擔，
    但以前如有未繳清者，仍由乙方負責繳清。」、第13條約定
    ：「本件買賣土地截角如有路地，則該路地每坪按83年政府
    公告現值加四成計算價款，俟交付尾款同時結算。」。此買
    賣契約書，係被上訴人於83年9月16日出具授權書，記載就
    系爭三筆土地：「一切之出售事宜，全權委託劉至誠先生處
    理，包括出售價格及一切付款方式等」，委託訴外人劉至誠
    代理與上訴人子○○、訴外人賴樹南簽約。
三、系爭三筆土地之所有權登記，於83年10月13日直接自訴外人
    丙○○、乙○○移轉至上訴人子○○及訴外人賴樹南名下。
四、上訴人已付清本件買賣價款，被上訴人至少已將175-3、175
    -11地號二筆土地交付上訴人占有中。
五、訴外人賴樹南已於95年6月13日死亡，其繼承人為其配偶即
    上訴人癸○○，及其子女即上訴人庚○○、壬○○、辛○○
    、己○○（參見原審法院97年度促字第8197號支付命令卷所
    附聲請狀之證二戶籍謄本）。
六、系爭175-7地號土地業經台中市政府於45年間公告劃定為道
    路用地，惟其地目迄今始終登記為「田」。
伍、本院得心證之理由；
一、查上訴人主張上訴人子○○及訴外人賴樹南（已於95年6月
    13日死亡）於83年9月16日與被上訴人訂立不動產買賣契約
    書，向其買受其所有台中市○區○○○段175-3、175-7、17
    5-11地號、面積各為500、24、61平方公尺、地目皆為田之
    三筆土地（175-7地號土地於83年12月22日併入175-3地號，
    97年8月27日再自175-3地號分割並改為175-13地號，以下仍
    稱175-7地號），約定建地按每坪315,000元、截角路地按83
    年政府公告現值加四成計算價款，伊等已依約給付價金55,7
    43,188元，然系爭175-7地號土地早經台中市政府於45年間
    即公告劃定為道路用地，但買受人即上訴人子○○及訴外人
    賴樹南因誤認情事，而非以實際用途之道路用地計算，而誤
    以建地計付價金予被上訴人等事實，有上訴人提出買賣契約
    書、土地登記簿謄本、台中市政府都市發展局所發「台中市
    政府都市計劃土地使用分區（或公共設施用地）證明書」影
    本各乙件（見原審支付命令卷第8-14頁，原書卷第38頁）、
    付款支票正反面影本八張（見原審卷第52-59頁）及敘明上
    開票款均已由被上訴人兌領之國泰世華銀行回函在卷可稽，
    並有台中市政府97年8月4日府都計字第0970184303號函及所
    檢附之「都市計畫土地使用分區證明書」乙件在卷可稽（見
    一審卷第71-72頁），且為被上訴人所不爭執，堪信為真實
    。
二、本件兩造所爭，厥為上訴就系爭175-7地號土地以契約所定
    建地價格支付買賣價金予上訴人，上訴人是否受有損害，被
    上訴人應否賠償（返還）其損害及應賠償（返還）之金額為
    多少？就此上訴人於起訴時，即主張：「175-7土地實際上
    供道路使用，出賣人即債務人於訂約時．．．未告知該訊息
    ，致買受人即債權人因誤認情事，而非以實際用途之道路用
    地計算，而誤以價格較高之建地計算價金，因此受有．．．
    損害，．．．，請求債務人為．．．賠償」等事實（見上訴
    人民事支付命令聲請狀第6-7頁），且上訴人一貫主張係請
    求被上訴人賠償（返還）建地與路地之差價（額）損害，是
    依上訴人陳述事實之法律關係性質，乃在請求被上訴人給付
    因其誤認175-7地號為建地，而以契約所定建地價格計算，
    而未以路地計價給付之差額，即屬請求返還不當得利。雖上
    訴人就此陳述之法律意見，於原審謂係不完全給付債務不履
    行之損害賠償，於本院復追加謂為物的瑕疵或契約第5條所
    定之損害賠償云云。惟按「就原告起訴主張之原因事實，適
    用法律判斷其訴為有無理由，為法院之職務，原告無須請求
    法院適用何種法律為判斷，法院亦不受原告所主張此應適用
    何項法律之拘束」（最高法院63年台上字第982號裁判意旨
    參照），是本院乃不受其錯誤之法律意見（見解）之拘束，
    仍應依其主張之事實（法律關係）為適用法律之判斷如下：
（一）按無法律上之原因而受利益，致他人受損害者，應返還其
      利益；受領人於受領時，知無法律上之原因或其後知之者
      ，應將受領時所得之利益，或知無法律上之原因時所現存
      之利益，附加利息，一併償還，如有損害，並應賠償，民
      法第179條前段、第182條第2項定有明文。查兩造契約第2
      條約定：「買賣價款經雙方議定建地按每坪315,000元正
      計算，截角路地按83年政府公告現值加四成計算」，是關
      於路地部分，上訴人乃僅有按83年公告現值加四成計付買
      賣價金之義務，被上訴人亦只於此範圍內有收取受領價金
      之原因及權利，而系爭175-7地號土地於兩造買賣契約簽
      訂時，其使用分區○○○○道路用地，斯時之公告現值為
      每平方公尺24,000元，有台中市政府前函及台中市中正地
      政事務所97年7月25日中正地所三字第0970010104號函在
      卷可憑（見一審卷第73頁），是關於系爭175-7地號土地
      部分，依兩造契約約定，上訴人乃僅於806,400元內【計
      算式：24,0001.4（加四成）24＝806,400元】有付款
      之義務，被上訴人並於此範圍內始有受領之原因及權利，
      但上訴人等當時誤以建地計付2,286,900元【計算式：一
      坪約3.30578㎡，243.30578315,000≒2,286,900元】
      ，乃超付1,480,500元【計算式：2,286,900元－806,400
      元＝1,480,500元】，此部分自係被上訴人無法律上之原
      因而受利益，致上訴人受損害，上訴人依上開不當得利之
      法律規定請求被上訴人返還其利益1,480,500元及其遲延
      利息，核屬有據，應予准許。惟被上訴人與訴外人丙○○
      、乙○○於83年9月5日訂立不動產買賣契約書，向其等購
      買系爭三筆土地，契約第2條約定：「買賣價款經雙方議
      定建地每坪按300,000元正計算，路地或公共設施用地每
      坪按83年政府公告現值加四成計算，買賣價款合計（暫定
      ）53,088,750元正。」、第13條約定「本件土地如經甲方
      【按即被上訴人】查出其中有部分係公共設施用地（含路
      地）時，該公共設施用地價款每坪應按83年土地公告現值
      加四成計算。」，後七日，旋與上訴人子○○及訴外人賴
      樹南於83年9月16日訂立不動產買賣契約書，向被上訴人
      買受系爭三筆土地，契約第2條約定：「買賣價款經雙方
      議定建地按每坪315,000元正計算，截角路地按83年政府
      公告現值加四成計算，買賣價款合計（暫定）55,743,188
      元正。」，證人即為兩造及丙○○等簽訂上開買賣契約之
      代書甲○○於本院準備程序中到庭，證稱：當時賣方丙○
      ○未告知有路地，被上訴人亦不知情，可能皆以建地計價
      支付丙○○等語（見本院卷98年3月26日準備程序筆錄）
      ，且系爭175-7地號土地雖經臺中市政府於45年11月1日依
      府金建字義25591號公告之臺中市都市計畫（舊市區）所
      為公告，嗣於92年12月30日再度以府工都字第0920204751
      號公告劃定為道路用地（參一審卷第71頁，臺中市政府97
      年8月4日府都計字第0970184303號函；第115頁，臺中市
      政府97年9月16日府都計字第0970217585號函），惟其於
      地政機關所保存之土地登記簿上記載之地目則始終記載為
      「田」（參同卷第39-42頁、126-127頁所附之新、舊土地
      登記謄本），是一般民眾依其等向地政機關申請調閱所得
      之土地登記謄本，並無從查知系爭175-7地號土地經編定
      為道路用地之事實，而須另向都市計劃主管機關即臺中市
      政府查詢後方能得知此一公告內容。但關於83年間與何人
      查詢該使用分區之資料均已銷燬，而無法查明等情，經台
      中市政府以98年2月11日府都計字第0980030445號函復本
      院敘明在卷，則亦不能證明被上訴人有為上述之查詢，是
      皆不能證明被上訴人於83年間兩造訂約時即知情，故上訴
      人請求被上訴人自83年9月16日附加利息返還其利益，即
      屬無據，其請求之利息以支付命令送達翌日即97年2月28
      日起算為有理由，應予准許。又系爭175-7地號土地依兩
      造契約所訂建地價格計算共為2,286,900元，超出以路地
      計價為1,480,500元，上訴人所得請求，應只超出部分即
      1,480,500元及自97年2月28日起算之利息，上訴人竟請求
      2,286,900元全部及自受領時起算之利息，超出部分均無
      理由，應予駁回。
（二）上訴人依其陳述事實之法律關係，依上揭不當得利之法律
      規定，為有理由，應予為勝訴之判決，其所為依不完全給
      付、物的瑕疵擔保責任等法律規定及契約第5條規定請求
      之法律意見，均不可取，是關於是否明知不告知物的瑕疵
      ，何人應負查明使用分區責任及其舉證責任在何方，暨除
      斥期間已否超過等等，無一一予以調查審認之必要。
陸、綜上，上訴人等依不當得利之法律規定，請求被上訴人給付
    上訴人子○○740,250元，給付上訴人癸○○、壬○○、己
    ○○、庚○○、辛○○各148,050元，及均自97年2月28日起
    ，至清償日止，按年息百分之五計算之利息，為有理由，爰
    判命被上訴人給付。超出部分，其訴為無理由，應予駁回。
    上訴人之訴有理由部分，原審法院未及比較與丙○○等前後
    契約關於路地計價約定之方式，遽認兩造契約關於截角路地
    之約定不及於系爭175-7地號部分，徒於是否適用不完全給
    付部分為形式之論斷，而未能探究勾稽上訴人起訴所陳述事
    實已及於不當得利之法律關係而加以論斷適用法律，致為上
    訴人此部分敗訴之判決，尚有未洽。就此部分，上訴人之上
    訴，為有理由，爰由本院將原判決此部分廢棄，並改判如上
    。至上訴人之訴為無理由部分，原審予以判決駁回，依法並
    無不合。就此部分，上訴人仍執陳詞，並為訴之追加，以指
    摘原判決此部分為不當，求予廢棄改判，為無理由，皆予駁
    回。
柒、本判決所命給付，合計未逾150萬元，上訴人敗訴部分亦只
    806,400元，於本院判決後，即告確定，無宣告假執行之必
    要，上訴人所為假執行之聲請，失所附麗，應予駁回。
據上論結：本件上訴為一部有理由，一部無理由，追加之訴為無
理由，依民事訴訟法第449條第1項、第450條、第79條、第85條
第1項前段，判決如主文。
中    華    民    國    98    年    11    月    10    日
                民事第三庭    審判長法  官  陳照德
                                    法  官  李平勳
                                    法  官  朱  樑
以上正本係照原本作成。
兩造均不得上訴。
                                    書記官  陳妙瑋
中    華    民    國    98    年    11    月    12    日
                                                      Ｓ


司法院資訊處製作；財團法人民間司法改革基金會備份。
